臺灣臺南地方法院刑事判決
111年度訴字第1022號
公  訴  人  臺灣臺南地方檢察署檢察官
被      告  趙會山


選任辯護人  黃紹文律師
被      告  黃超群


選任辯護人  邢建緯律師
            官厚賢律師
上列被告因傷害案件，經檢察官提起公訴（111年度調偵字第106
6號），本院判決如下：
    主  文
趙會山犯傷害罪，處有期徒刑拾月。
黃超群犯傷害罪，處有期徒刑貳月，如易科罰金，以新臺幣壹仟
元折算壹日。
    事  實
一、趙會山與黃超群於民國111年1月2日18時許，在停泊臺南市○
    ○區○○○○○○○○○○○○號」漁船內，因黃超群認趙會山私自留下
    的漁貨太多，雙方發生齟齬，黃超群基於傷害之犯意，先徒
    手毆打趙會山之臉部3下，致趙會山受有臉部挫傷之傷害；
    雙方不斷繼續爭執，趙會山跑進上開漁船之廚房，黃超群追
    進去後仍作勢毆打，趙會山在廚房內拿起菜刀1把，基於傷
    害之犯意，砍向黃超群，黃超群因此受有左頸部12公分深部
    撕裂傷等傷害。嗣經黃超群倒地，其他船員報警，並將該菜
    刀1把搶下，幫黃超群止血，趙會山又拿了另外菜刀1把作勢
    攻擊，然經船員黃仁智攔阻，並將該把菜刀搶下，丟到廚房
    外面的桶子內，經警到場後將上開菜刀2把當場扣案，而查
    獲上情。
二、案經趙會山、黃超群分別訴由臺南市政府警察局學甲分局報
    請臺灣臺南地方檢察署檢察官偵查起訴。
    理  由
壹、程序部分：按本件被告趙會山、黃超群所犯均為死刑、無期
    徒刑、最輕本刑3年以上有期徒刑以外之罪，亦均非屬高等
    法院管轄之第一審案件，其等於準備程序中先就被訴事實均
    為有罪之陳述，經告知簡式審判程序之旨，並聽取檢察官、
    被告2人及其等辯護人之意見後，本院合議庭依刑事訴訟法
    第273條之1第1項規定裁定進行簡式審判程序，是本案之證
    據調查，依同法第273條之2規定，不受同法第159條第1項、
    第161條之2、第161條之3、第163條之1，及第164條至第170
    條所規定證據能力認定及調查方式之限制，合先敘明。 
 貳、實體方面：
一、訊據被告2人對上開犯行均坦承不諱，並經證人即案發時在
    場之黃仁智、洪子陸、郭孟及上開漁船船長洪昆再分別於警
    詢或偵查中證述明確(警卷第33至39、47至51、53至59、67
    至72-5頁、調偵卷第36至38頁)，並有扣押筆錄、扣押物品
    目錄表各1份、刑案現場及扣押物照片18張、奇美醫療財團
    法人佳里奇美醫院(下稱佳里奇美醫院)診斷證明書2張及病
    情摘要及病歷(含傷勢照片)各2份、臺南市政府警察局111年
    1月24日南市警鑑字第1110045989號鑑定書、黃超群手繪現
    場圖1紙在卷可稽。此外，復有扣案菜刀可資佐證，足認被
    告2人自白與事實相符，本件事證明確，被告犯行洵堪認定
    。
二、核被告2人所為，均係犯刑法第277條第1項之傷害罪。再被
    告黃超群前述傷害過程中，固有複數之動作，然此等舉動係
    於密接之時間及同一地點陸續所為，主觀上應係基於單一之
    傷害犯意，各舉動之獨立性甚為薄弱，依一般社會健全觀念
    難以強行區分為不同行為，在刑法評價上以視為數個舉動之
    接續施行，合為包括之一行為予以評價，較為合理，應屬接
    續犯，僅論以一罪。
三、量刑：
(一)爰審酌被告2人之前科素行(見卷附臺灣高等法院被告前案紀
    錄表各1份)，被告黃超群酒後僅因懷疑趙會山私取魚貨，未
    能理性處理，在咄咄逼人發生口角後更徒手毆打趙會山，造
    成趙會山受有上開傷勢；而趙會山在已經有船員攔阻試圖彌
    平紛爭之情況下，竟然持鋒利刀具作為兇器，攻擊黃超群屬
    於人體極為脆弱之頸部，所造成之危害、風險甚大，並造成
    黃超群受有上開傷勢；兼衡被告2人當庭均已對對方表達歉
    意，本件犯行各自出手之前述動機，分別造成對方之傷勢嚴
    重程度，雙方雖均有調解意願但因對賠償金額認知尚有差距
    (黃超群希望賠償金額為新臺幣〈下同〉100萬元，趙會山僅能
    負擔10餘萬元)而無法達成和解，以及被告2人均坦承犯行之
    犯後態度，並衡酌被告趙會山自述國小畢業之智識程度，以
    漁工為業、離婚，無家屬需扶養之家庭經濟狀況，暨其領有
    身心障礙手冊(調偵卷第55頁)；被告黃超群自述國中畢業，
    為漁船船主、育有3名未成年子女之智識程度、家庭經濟狀
    況等一切情狀，分別量處如主文所示之刑，並就被告黃超群
    部分諭知易科罰金之折算標準。
(二)就被告趙會山部分，公訴人雖具體求刑有期徒刑1年6月以上
    刑度；其辯護人則請求判處得易科罰金之刑度，經本院審酌
    ：黃超群所受傷害部位固然位於頸部，但參照佳里奇美醫院
    之病情摘要及病歷，該刀傷幸而未傷及血管，無持續性出血
    症狀、無皮下血腫、無肌肉內血腫，故縫合後即可出院，可
    見傷勢尚非十分嚴重，且本件復肇因於告訴人酒後僅因漁貨
    等金額非鉅之財產糾紛即先行挑起口角紛爭，並有攻擊被告
    趙會山之舉，因認量處上開刑度已足懲戒被告趙會山犯行，
    檢察官求刑意旨毋寧過重；但考量被告趙會山是持利器攻擊
    黃超群頸部，一旦用力稍大所產生之傷勢及風險難以評估，
    此舉危險性甚大，且當時尚有其他船員在攔阻雙方紛爭，其
    並非全然孤立無援，竟莽撞行事，考量其行為之風險程度，
    認不宜僅處以得易科罰金之刑度，均附此敘明。
(三)又被告趙會山所持以傷害黃超群之菜刀，是在「尖再發陸號
    」漁船中所拿取，已認定如前，故該犯罪工具並非被告趙會
    山所有之物，故不予宣告沒收。
應依刑事訴訟法第273條之1第1項、第299條第1項前段，刑法第2
77條第1項、第41條第1項前段，刑法施行法第1條之1第1項，判
決如主文。
本案經檢察官陳冠霖提起公訴，檢察官黃信勇到庭執行職務。 
中　　華　　民　　國　　111 　年　　11　　月　　16　　日
                  刑事第十三庭  法  官  李音儀
以上正本證明與原本無異。
如不服本判決應於收受本判決後20日內向本院提出上訴書狀，並
應敘述具體理由。其未敘述上訴理由者，應於上訴期間屆滿後20
日內向本院補提理由書狀（均須按他造當事人之人數附繕本）「
切勿逕送上級法院」。 
　　　　　　　　　　　　　　　　書記官  陳怡蓁
中　　華　　民　　國　　111 　年　　11　　月　　16　　日
附錄本案論罪科刑法條全文：
中華民國刑法第277條
傷害人之身體或健康者，處5年以下有期徒刑、拘役或50萬元以
下罰金。
犯前項之罪，因而致人於死者，處無期徒刑或7年以上有期徒刑
；致重傷者，處3年以上10年以下有期徒刑。